【裁判字號】    90,易,253
【裁判日期】    900330
【裁判案由】    竊盜等
【裁判全文】
臺灣彰化地方法院刑事判決                            九十年度易字第二五三號
    公  訴  人  臺灣彰化地方法院檢察署檢察官
    被      告  甲○○
    指定辯護人  本院公設辯護人  乙○○
右列被告因準強盜案件，經檢察官提起公訴（九十年度偵字第四四三號），本院判決
如左：
    主      文
甲○○於夜間侵入住宅，踰越安全設備竊盜未遂，因脫免逮捕，當場施以強暴，累犯
，處有期徒刑參年陸月。
    事      實
一、甲○○前於民國八十六年六月間因竊盜案件，經本院判處有期徒刑八月，又因盜
    取財物案件，經海軍第一軍區司令部判處有期徒刑一年八月確定，上開二罪應執
    行刑二年，甫於八十八年八月三十日執行完畢，竟不知悔改，復意圖為自己不法
    之所有，下班後於九十年一月六日上午五時許之夜間，途經彰化縣福興鄉○○村
    ○○街三七號住宅時，攀爬上該住宅之屋頂，並掀開瓦片，踰越屋頂之安全設備
    進入屋內後，欲竊取財物，並在屋內走動著手找尋，惟約十數分鐘後仍未發現有
    何較具價值之物品，即為屋主丁○○察覺有異聲，起床查看，而未得逞，甲○○
    欲脫免逮捕，便拾起放置於前開屋內為丁○○所有之鐮刀一把，以右手揮舞該鐮
    刀，因而致使丁○○左手拇指受傷（傷害部份未據告訴），當場施以強暴之行為
    ，丁○○則以手擒住甲○○之後，旋即報警查獲。
二、案經彰化縣警察局鹿港分局報請台灣彰化地方法院檢察署檢察官偵查起訴。
    理      由
一、訊據被告甲○○固坦承於右揭時、地有自屋頂掀開屋瓦之方式潛入前開屋內竊盜
    而未得手及欲脫免逮捕，拾起鐮刀揮舞因而致使被害人丁○○受有左手拇指傷害
    之事實，辯稱：鐮刀係自地上拾獲，且目的僅在於嚇唬被害人，並無傷害之意思
    云云。惟查：右揭事實業據被害人丁○○指訴綦詳（見九十年一月六日警訊筆錄
    ），核與證人即警員丙○○於本院審理中證述當天查獲之情節相符，復有扣案之
    被害人所有鐮刀一把在卷足憑，足證被告係為脫免逮捕而拾起鐮刀揮動，縱所實
    施之強暴手段未使被害人陷於不能抗拒，仍無礙於準強盜罪犯行之成立。又辯護
    意旨另以：被告當時雖基於竊盜之犯意進入被害人家中，但尚未著手於竊盜之犯
    行，即遭被害人發現，其行為尚不成立竊盜未遂，並不成立準強盜罪嫌云云。惟
    查：被告自承因欲竊取金錢而進入被害人之處所內，四處走動而未發現有何值錢
    之物品（見偵查卷第四、五頁）等語，衡情苟未於屋內查看找尋擬欲竊取之物品
    ，何以會未發現有何值錢之物品？又被告亦自承進入屋內走動約十數分鐘（見偵
    查卷第四頁）等語，於此段期間，正係尋找較具價值之物品，而非僅單純於屋內
    走動，足徵被告確已著手實施竊盜行為無訛，是以被告前開所辯之詞無非卸責之
    詞，不足採信。另依中央氣象局所提供之中華民國九十年彰化地區日出日沒時刻
    表，九十年一月六日日出時間係六時四十三分，是被告被告於上開時間進入住宅
    ，當屬夜間侵入住宅。又被告爬上屋頂，將瓦片取開（未毀損），侵入住宅竊盜
    ，屋頂雖非牆垣，仍不失為其他安全設備，仍應以踰越安全設備論處。本件事證
    已臻明確，被告之犯行堪以認定。
二、按刑法第三百二十九條之以強盜論，即以強盜罪相當條文處罰之意，並非專以第
    三百二十八條第一項之強盜論，故第三百三十條所謂犯強盜罪，不僅指自始犯強
    盜罪者而言，即依第三百二十九條以強盜論者，亦包括之，如此項準強盜有第三
    百二十一條第一項各款情形之一，自應依第三百三十條論處（參閱最高法院四十
    二年台上字第五二三號判例），是被告於夜間侵入住宅，並逾越安全設備竊盜未
    遂，為脫免逮捕而當場施以強暴，惟尚未致使被害人不能抗拒，核其所為，係犯
    刑法第三百二十九條、第三百三十條第一項、第二項及第三百二十一條第一項第
    一、二款。公訴意旨漏未斟酌此點，而認被告係犯同法第三百二十條第三項、第
    一項之罪，尚有未洽，惟其基本事實同一，本院自應予以審理，並變更其起訴法
    條。又被告雖已著手竊盜行為之實施，惟未生將財物置於自己實力支配下之結果
    ，其犯罪尚屬未遂，按既遂犯之刑減輕其刑。查被告曾因犯竊盜罪及盜取財物罪
    ，經本院及海軍第一軍區司令部分別判處有期徒刑八月及一年八月確定，定應執
    行刑二年後，甫於八十八年八月三十日執行完畢，有卷附臺灣高等法院被告全國
    前案記錄表及台灣彰化地方法院刑案資料查註紀錄表可按，其受有期徒刑以上之
    執行完畢，五年以內再犯有期徒刑以上之罪，為累犯，依法加重其刑。爰審酌被
    告前已有多次竊盜前科之品行、犯罪之動機、目的、智識程度、於夜間侵入住宅
    竊取財物，對於居住安寧及財物之危害不小，為脫免逮捕，揮動鐮刀，當場施以
    強暴，於客觀上雖致被害人受有傷害，惟未使被害人不能抗拒，及被害人犯後大
    致坦承犯行之態度，量處如主文所示之刑。
據上論斷，應依刑事訴訟法第二百九十九條第一項前段、第三百條，刑法第三百二十
九條、第三百三十條第一項、第二項、第三百二十一條第一項第一款、第二款、第二
十六條前段、第四十七條，判決如主文。
本案經檢察官羅美秀到庭執行職務。
中     華     民     國     九十      年      三      月      三十      日
                                臺灣彰化地方法院民事第二庭
                                          法      官    李  水  源
右正本證明與原本無異。
如不服本判決，應於判決送達後十日內向本院提出上訴狀( 須附繕本 )。
告訴人或被害人對於判決如有不服具備理由請求檢察官上訴者，其上訴期間之計算係
以檢察官收受判決正本之日期為準。
                                          法院書記官    鄭  秀  鑾
中     華     民     國     九十      年      四      月        六      日
刑法第三百二十一條
犯竊盜罪而有左列情形之一者，處六月以上五年以下有期徒刑：
一、於夜間侵入住宅或有人居住之建築物、船艦或隱匿其內而犯之者。
二、毀越門扇、牆垣或其他安全設備而犯之者。
三、攜帶兇器而犯之者。
四、結夥三人以上而犯之者。
五、乘火災、水災或其他災害之際而犯之者。
六、在車站或埠頭而犯之者。
前項之未遂犯罰之。
刑法第三百二十九條
竊盜或搶奪，因防護贓物、脫免逮捕或湮滅罪證而當場施以強暴、脅迫者、以強盜論
。
刑法第三百三十條
犯強盜罪而有第三百二十一條第一項各款情形之一者，處五年以上十二年以下有期徒
刑。
前項之未遂犯罰之。


司法院資訊處製作；財團法人民間司法改革基金會備份。
